臺灣高等法院臺南分院刑事判決　　　　　　九十三年度上訴字第四三七號　　　Ｇ
　　　上　訴　人　臺灣臺南地方法院檢察署檢察官
　　　被　　　告　甲　○　○
右上訴人因被告違反著作權法案件，不服臺灣臺南地方法院九十三年度訴字第一四一
號中華民國九十三年四月二十七日第一審判決（起訴案號：臺灣臺南地方法院檢察署
九十二年度偵字第一三００一號），提起上訴，本院判決如左：
      主      文
上訴駁回。
      理      由
一、公訴意旨略以：甲○○係徠鎰五金百貨行（下稱徠鎰行）負責人，明知「永潔魚
    裙」產品簡介說明，係佰潔家庭用品有限公司（下稱佰潔公司）之著作，竟未經
    佰潔公司同意或授權，自九十二年四月七日起，擅自委託位於臺南縣歸仁鄉○○
    ○街二一二號之不知情之三木紙器印刷廠，以印刷之方式重製上開產品之說明書
    之相同內容，僅將商品名稱改為「銳而魚裙」，其餘內容大致相同，再將重製之
    說明書附於其產品上，販賣予不特定人，而侵害佰潔公司對於該說明書之著作財
    產權。嗣經佰潔公司於同年五月十五日，在屏東縣潮州鎮○○路三十五號「南門
    綜合大賣場」以新臺幣（下同）一百元購得該「銳而魚裙」後，始悉上情。
二、按犯罪事實應依證據認定之，無證據不得認定其犯罪事實；又不能證明被告犯罪
    者，應諭知無罪之判決；刑事訴訟法第一百五十四條第二項、第三百零一條第一
    項分別定有明文。又按著作權法之著作，指屬文學、科學、藝術或其他學術範圍
    之創作，語文著作亦為著作權法所稱之著作，著作權法第三條第一項第一款、第
    五條第一項第一款分別定有明文。而上開之語文著作，包括詩、詞、散文、小說
    、劇本、學術論述、演講及其他之語文著作，亦經內政部八十一年六月十日公告
    在案。惟語文著作包羅萬象，必須語文著作之內容具有作者之創意表達或創作性
    格（即原創性），始為著作權法所保護之對象。現行著作權法第十條之一亦明確
    規定：「依本法取得之著作權，其保護僅及於該著作之表達，而不及於其所表達
    思想、程序、製程、系統、操作方法、概念、原理、發現。」，則著作表達之程
    序、操作方式，即不受我國著作權法之保護。又對某項商品之說明書內對該商品
    之使用方法或用途、特性等作單純之描述，或因同種類商品在使用或其用途上之
    共通特徵使然，而必須作同一或類似之描述，則因其表達方法實屬有限而不具原
    創性，亦不受著作權法之保護。至著作權之主管機關登記，僅係著作人證明其確
    享有著作權之方法之一，有無申請主管機關為著作權登記，對其是否得受著作權
    法之保護要無影響，有最高法院八十九年度台上字第七二三三號判決可參。
三、訊之被告甲○○對公訴人所述事實均不否認。惟辯稱：伊印製產品使用說明書時
    ，因工作繁忙，未注意印刷廠依伊所提供資料印製產品使用說明，而該項產品使
    用說明，應屬產品通用之說明，告訴人產品亦援用他人產品說明而來，本案告訴
    人佰潔公司之產品說明不具有原創性，應不受著作權法之保護云云。
四、經查：
  (一)告訴人所著作「永潔魚裙」產品說明書係記載：「適合對象及範圍：洗車、餐飲
    、生鮮處理、賣菜、果農、殺雞、魚販、海產、農魚養殖、花卉處理，家居處理
    …。說明：長度可蓋全身，穿著舒適，亦可搭配膠鞋使用，效果更好。請自行調
    整頸帶、腰帶的長度，以達到穿著滿意程度。本產品均有防潑水及背膠處理，可
    防止一切液體的附著與滲透…」等字樣。可知告訴人所著作之該產品說明書僅係
    對商品之使用方法、用途、特性單純之描述。
  (二)另案外人利台塑膠有限公司所生產之市場專業漁裙之說明書係記載：「適用對象
    ：魚販、賣菜、市場搬運、海產、生鮮，農漁養殖。特點：包含全身、舒爽堅、
    而用無比。百分之百防水、可防污水滲入。使用說明：請將領帶調整至舒適處綁
    緊再將腰帶綁上，可與膠鞋搭配使用。…」；又采荷魚裙、星球牌魚裙之說明書
    內容亦均相類似，有該三種魚裙之說明書附於偵查卷可按。可知有關魚裙該項商
    品之說明書內容，因係同種類商品在使用或其用途上之共通特徵使然，而必須作
    同一或類似之描述。
五、綜上所述，被告所辯其「銳而魚裙」產品說明書，係對該商品之使用方法或用途
    、特性等作單純之描述，且因同種類商品在使用或其用途上之共通特徵使然，而
    必須作同一或類似之描述等情，尚非不可採信。揆之前揭判決意旨，告訴人所擁
    有之上開著作，因其表達方法實屬有限而不具原創性，自不受著作權法之保護。
    此外，復查無其他具體之證據足以證明被告有違反著作權法之犯行，被告被訴違
    反著作權法罪嫌，應屬不能證明，原審因予諭知無罪，經核於法並無不合，檢察
    官循告訴人請求，上訴意旨仍執前詞指摘原判決不當，為無理由，應予駁回。
據上論斷，應依刑事訴訟法第三百六十八條，判決如主文。
本案經檢察官蘇南桓到庭執行職務。
中    華    民    國      九十三      年      八      月      三        日
                                  臺灣高等法院臺南分院刑事第一庭
                                      審判長法官  黃    崑    宗
                                            法官  蔡    長    林
                法官  李    文    福
右正本證明與原本無異。
如不服本判決，應於判決送達後十日內向本院提出上訴狀，其未敘述理由者並應於提
出上訴狀後十日內向本院補提理由書（應附繕本)。
                                      法院書記官  李    良    倩
中    華    民    國      九十三      年      八      月      六        日
